【裁判字號】    89,交訴,76
【裁判日期】    900227
【裁判案由】    過失致死
【裁判全文】
臺灣苗栗地方法院刑事判決                          八十九年度交訴字第七六號
    公  訴  人  臺灣苗栗地方法院檢察署檢察官
    被      告  甲○○
右列被告因過失致死案件，經檢察官提起公訴（八十九年度偵字第三二三○號），本
院判決如左：
    主  文
甲○○從事業務之人，因業務上之過失致人於死，處有期徒刑貳年拾月。
    事  實
一、甲○○之職業大客車駕駛執照因逾期未審驗而於民國八十八年五月二十六日為屏
    東監理站予以逕行註銷，明知駕駛執照遭註銷不得駕車，仍受僱於建明汽車客運
    股份有限公司（下稱建明公司），擔任司機工作，為從事駕駛業務之人，於民國
    八十九年七月五日八時十五許，駕駛車牌號碼ＡＧ─○五三號營業大客車，沿國
    道一號中山高速公路，由北往南方向行駛，行經上開公路一一七公里四百公尺南
    向處（屬於苗栗縣造橋鄉境內）外側車道，限速四十公里之路段時，本應注意行
    車速度，依標誌之規定，且應注意車前狀況，並隨時採取必要之安全措施，以防
    止危險之發生，而當時之天候、路況，並無不能注意之情事，竟疏未注意魏正光
    駕駛車號ＷＧ─六五二號營業大貨車、沈世耀駕駛ＦＡ─一○二號營業大客車，
    依序停於同向車道前方等待通過造橋收費站之狀況，貿然以時速超過八十公里（
    起訴書誤認為時速七十公里）之速度往前行駛，致撞及ＷＧ─六五二號大貨車，
    並導致ＷＧ─六五二號大貨車撞及停於前方之ＦＡ─一○二號營業大客車，且Ａ
    Ｇ─○五三號營業大客車於失控後仍繼續衝向北上車道，適有鄭文燦駕駛車號為
    ＭＲ─五八五號營業小客車搭載鄭水林，沿前揭公路，由南往北行駛，行經該路
    段時，為甲○○所駕駛之上開營業大客車撞及，致鄭文燦、鄭水林均因胸腔內出
    血而死亡。甲○○肇事後，向前來處理車禍之警員乙○○自首駕車肇事犯行，並
    接受裁判
二、案經內政部警政署國道公路警察局第二警察隊報請臺灣苗栗地方法院檢察署檢察
    官偵查起訴。
    理  由
一、訊據被告甲○○對其於右揭時地受僱於建明公司，因駕駛車號ＡＧ─○五三號營
    業大客車與被害人鄭文燦、鄭水林之所乘之ＭＲ─五八五號營業小客車發生相撞
    ，致被害人死亡之事實供承不諱，核與證人魏正光、沈世耀證述之情節大致相符
    ，並有內政部警政署國道公路警察局第二警察隊相驗案件初步調查報告表、道路
    交通事故調查報告表、現場及車損照片六十八幀附卷可稽，又被害人鄭文燦、鄭
    水林係因本件車禍受有胸部外傷導致胸腔內出血而死亡，並經臺灣苗栗地方法院
    檢察署檢察官督同法醫師相驗明確，有勘驗筆錄、相驗屍體證明書、驗斷書各二
    份及被害人死亡之照片共十三幀等在卷足憑。惟被告矢口否認有過失情事，辯稱
    當時發現前面的車是靜止時就在二百公尺前把車速降到七十幾公里。經查：被告
    所駕之ＡＧ─○五三號營業大客車於事故現場留有五十二點八公尺長之煞車痕，
    且被告所駕之營業大客車於撞及ＷＧ─六五二號大貨車並導致ＷＧ─六五二號大
    貨車撞及停於前方之ＦＡ─一○二號營業大客車後，仍失控越過國道一號中山高
    速公路之中央分隔帶，繼續衝向北上車道，於撞擊鄭文燦所駕ＭＲ─五八五號營
    業小客車及對向之外側路肩護欄後始完全停住，有道路交通事故調查報告表在卷
    可稽，參以卷附之高速公路汽車煞車距離、行車速度及坡度對照表，以坡度為零
    ，煞車距離五十二點八公尺計算，其車速應介於時速八十五公里至九十公里間，
    足證被告駕駛之車輛應已超出時速八十公里無誤，又被告如確有注意車前狀況，
    並隨時採取必要之安全措施，以防止危險之發生，則當不致於煞車不及而撞擊上
    開車輛，是被告所辯顯皆不足採信。
二、按行車速度，應依標誌之規定，且汽車行駛時，駕駛人應注意車前狀況，並隨時
    採取必要之安全措施，道路交通安全規則第九十三條第一項、第九十四條第三項
    分別定有明文，本件肇事地點速限為時速四十公里，被告於右揭時地駕駛營業大
    客車，途經肇事地段，本應注意上開規定，且本件車禍發生當時，為日間自然光
    線，路面無缺陷，亦無障礙物，視距良好，有前開道路交通事故調查報告表在卷
    可稽。被告當時並無不能注意之情事，詎其應注意，並能注意，而不注意，以時
    速超過八十公里之速度超速行駛，且未注意車前狀況，並隨時採取必要之安全措
    施而肇事，其對車禍之發生應有過失，又被害人鄭文燦、鄭水林係因與被告所駕
    車輛發生撞擊而致死，其因果關係至為明確。本件事證明確，被告犯行洵堪認定
    。
三、按刑法上所謂業務，係指個人基於社會地位繼續反覆所執行之事務，被告既受僱
    於建明公司，從事司機業務，核被告所為，係犯刑法第二百七十六條第二項之從
    事業務之人，因業務上之過失致人於死罪。被告以一行為而造成鄭文燦、鄭水林
    二人死亡，為想像競合犯，應依刑法第五十五條前段規定，從一重處斷。查被告
    於駕駛執照遭註銷後仍駕車，因而致人死亡，且依法應負刑事責任，併依道路交
    通管理處罰條例第八十六條第一項之規定加重其刑。被告於肇車後向警自首坦承
    肇事，業經現場處理警員乙○○於本院訊問時證述無誤，為對於未發覺之罪自首
    而受裁判，應依法減輕其刑，並依刑法第七十一條第一項之規定，先加後減。爰
    審酌被告肇事之過失程度，所生之危害、肇事後不肯承認犯行，為免因駕駛執照
    遭註銷而加重其刑，於本院訊問時謊稱駕駛執照係車禍當日始為警吊扣，並於車
    禍發生之翌日即前往監理站考領職業大客車駕照，有交通部公路局台北區監理所
    九十年一月二日八九監二字第八九三三八三六號函在卷可憑，且犯後態度不佳，
    徒以建明公司未與被害人家屬達成和解為由，不肯賠償被害人家屬，犯後顯未具
    悔意，被害人家屬請求從重量刑等一切情狀，從重量處主文所示之刑，以資懲儆
    。
據上論斷，應依刑事訴訟法第二百九十九條第一項前段，刑法第二百七十六條第二項
、第五十五條、第六十二條前段、道路交通管理處罰條例第八十六條第一項，罰金罰
鍰提高標準條例第一條前段，判決如主文。
本案經檢察官吳義聰到庭執行職務。
中      華      民      國     九十     年      二      月    二十七    日
                                      臺灣苗栗地方法院交通法庭
                                            法  官  黃  建  都
右正本證明與原本無異
如不服本判決，應於判決送達後十日內向本院提出上訴狀（應附繕本），上訴於臺灣
高等法院臺中分院。
                                            書記官  黃  士  益
中      華      民      國     九十     年      三      月      一      日
附錄本案論罪科刑法條全文
刑法第二百七十六條第一項
因過失致人於死者，處二年以下有期徒刑、拘役或二千元以下罰金。
從事業務之人，因業務上之過失犯前項之罪者，處五年以下有期徒刑或拘役，得併科
三千元以下罰金。


司法院資訊處製作；財團法人民間司法改革基金會備份。
